最高法院刑事判決　　　　　　　　　　　　　　　八十六年度台上字第六一三一號
　　上　訴　人　丁○○
　　選任辯護人　蘇吉雄律師
　　上　訴　人　丙○○
　　　　　　　　乙○○
　　　　　　　　干淑敏
右上訴人等因恐嚇取財案件，不服台灣高等法院高雄分院中華民國八十五年十月九日
第二審判決（八十五年度上訴字第三六六號，起訴案號：台灣高雄地方法院檢察署八
十四年度偵字第二○八三、八三二○號），提起上訴，本院判決如左：
    主  文
原判決撤銷，發回台灣高等法院高雄分院。
    理  由
本件原判決認定上訴人丁○○與被害人王志明因競標台灣省住都局在高雄縣鳳山農場
之土方處理工程失利，心生不滿，乃夥同上訴人甲○○、丙○○、乙○○及綽號「阿
賢」、「鱷魚」、「展仔」之不詳姓名成年男子共七人，共同意圖為自己不法之所有
，先於民國八十三年十一月下旬某日下午十時許，共同至上開工地，將施工不善之處
予以拍照後，同至高雄縣大寮鄉○○○路度小月小吃攤，謀議如何向王志明恐嚇取財
，同年十二月初某日，推由甲○○、乙○○、丙○○、「阿賢」、「鱷魚」等五人前
往上開工地，向王志明恫稱須拿出新台幣（下同）二百萬元供其等花用，否則公開工
地不善措施等語，嗣後甲○○及「展仔」二人復接續多次以王志明之0000000
00號行動電話，向王志明揚稱「到底要不要解決，不然我要給你好看」、「你家的
地址及電話我都得清楚，我會給你們全家死得很難看」、「不要報警，否則不堪設想
」等語，致王志明心生畏懼而同意交付一百萬元。惟王志明因無力給付，乃報警處理
，八十四年一月十七日下午二時許，甲○○、乙○○、「阿賢」、「鱷魚」等四人依
約在上開工地準備取款，王志明即依警指示更改至高雄市○○路與輔仁路口米琪泡沫
紅茶店交款，俟乙○○進入店內取款時，當場為警逮獲而未取得財物，餘三人則趁機
逃逸等情。因而撤銷第一審判決，改判論處上訴人等共同意圖為自己不法之所有，以
恐嚇使人將本人之物交付未遂（甲○○累犯）罪刑，固非無見。
惟查：(一)、審理事實之法院，本乎發見實質的真實之本旨，對於案內一切與罪名之成
否、論罪科刑有關之證據，除認為不必要者外，均應詳為調查，如有應行調查之證據
未依法調查，率予判決，其判決當然為違背法令。上訴人丁○○、甲○○、乙○○否
認有恐嚇取財之犯意，辯稱因王志明積欠高雄縣鳳山市鳳西國中土方挖棄工程之工程
款，而向王志明討債云云。究竟丁○○等是否曾向王志明承包上開工程，王志明有無
積欠工程款﹖上訴人等是否係催討工程款﹖攸關上訴人等是否成立恐嚇取財罪，顯有
調查究明之必要，上訴人乙○○、甲○○第一審之辯護人柳聰賢律師亦請求勘驗上開
工地查明承包工程之事（見第一審卷第九十一頁背面）。乃原審未進一步詳查釐清是
否確有上開工程款糾紛，遽為不利上訴人等之認定，即有可議。(二)、原判決認綽號「
展仔」係共犯，係以被害人王志明警訊中之供述為其依據。惟查上訴人等均未供承有
「展仔」者其人，上訴人乙○○於警訊中自白犯罪時，亦未稱「展仔」為共犯，原審
勘驗王志明所提之恐嚇錄音，亦未發現恐嚇者自稱「展仔」（見原審卷第四十七頁至
第五十頁、第六十五頁至第六十九頁、第一四五頁）。究竟有何補強證據足以證明王
志明此部分之指述確與事實相符，原審未予調查明，亦有未合。(三)、犯罪事實應依
證據認定之，有罪之判決書，應於理由內記載認定犯罪事實所憑之證據及其認定之理
由，否則即有理由不備之違法。原判決認定上訴人丁○○因與王志明競標台灣省住都
局在高雄縣鳳山農場之土方處理工程失利，心生不滿而為前述恐嚇取財犯行。又認綽
號「阿賢」、「鱷魚」、「展仔」之共犯均為成年人。惟查原判決理由並未說明認定
上開事實所憑之證據及其認定之理由，亦有理由欠備之疏誤。上訴意旨指摘原判決違
背法令，尚非全無理由，應認有發回更審之原因。又本件雖屬刑事訴訟法第三百七十
六條第六款所列之案件，惟於修正刑事訴訟法施行前，原得上訴於第三審法院，且已
繫屬於法院，依刑事訴訟法施行法第五條第一項規定，仍應依施行前之法院程序終結
之，附此明。
據上論結，應依刑事訴訟法第三百九十七條、第四百零一條，判決如主文。
中      華      民      國    八十六    年      十      月     十六     日
                              最高法院刑事第七庭
                                  審判長法官  董  明  霈
                                        法官  賴  忠  星
                                        法官  林  茂  雄
                                        法官  曾  有  田
                                        法官  王  德  雲
      右正本證明與原本無異
                                              書  記  官
中      華      民      國    八十六    年      十      月    二十三    日
